臺灣新北地方法院板橋簡易庭小額民事判決
110年度板小字第3996號
原      告  陳映余即悅美牙醫診所

訴訟代理人  陳文祥律師
被      告  廖宸禾  

上列當事人間請求給付醫療費用事件，於中華民國111年1月10日
言詞辯論終結，本院判決如下：
    主  文
被告應給付原告新臺幣伍萬柒仟元，及自民國一百一十年九月八
日起至清償日止，按週年利率百分之五計算之利息。
訴訟費用新臺幣壹仟元由被告負擔。
本判決得假執行。
    事實及理由
一、原告主張：被告為悅美牙醫診所之前員工，在職期間於民國
    106年10月間與原告成立醫療契約，約定由原告為被告進行
    牙齒矯正，被告同意支付報酬新臺幣（下同）10萬元，於10
    6年10月14日支付訂金1萬元後，被告陸續於：106年11月14
    日、107年1月23日、107年2月1日、107年2月9日、107年3月
    13日、107年4月14日、107年5月15日、107年6月12日、107
    年7月17日、107年8月25日、107年10月1日、107年10月29日
    、107年12月1日、108年1月18日、108年5月27日、108年7月
    15日、108年9月21日接受專業矯正治療程序，總計診療次數
    共計17次、診療期間持續將近兩年，此有被告留存於原告診
    所之矯正治療表可資證明。詎被告除在治療期間出現有數次
    無故拖欠治療費用情形外，在矯正治療程序即將完成、接近
    尾聲時（牙套矯正已完成，僅剩拿掉牙套部分），被告於10
    8年9月21日至原告診所接受診療後，為規避依約定給付剩餘
    57,000元費用之契約義務，選擇惡意違約未再回診完成最後
    拿掉牙套診療程序，經原告及診所行政人員數度剩催討剩餘
    醫療費用57,000元未果。原告不得已依法提出本件訴訟，並
    以本書狀送達作為終止兩造間醫療委任契約之意思表示，而
    兩造間契約既終止，原告自得依民法第548條規定請求被告
    支付報酬57,000元。為此，爰依民法第548條規定，請求被
    告給付報酬等語。並聲明：被告應給付原告57,000元，及自
    起訴狀繕本送達翌日起至清償日止，按週年利率百分之5計
    算之利息。
二、被告則以：
  ㈠被告106年10月間曾在原告診所造行牙齒矯正，最後一次看診
    日期為108年7月15日，被告就診期間原告未請求給付醫療報
    酬，然原告迨至110年10月，始就前開醫療費用向鈞院起訴
    請求，揆諸前揭規定，原告醫療費用返還請求權，顯已罹於
    2年時效，故被告得拒絕給付。
  ㈡嗣後發生原告積欠被告工資等爭議，被告歷經2年始獲鈞院10
    9年度勞簡字第16號、110年度勞簡上字第6號民事確定勝訴
    判決，足見兩造素有嫌隙，故自兩造發生勞資爭議起，因擔
    心原告不盡心完成矯正行為，被告即拒絕再至原告診所矯正
    ，足見原告未完成牙齒矯正之醫療行為！況兩造既未簽立任
    何醫療契約，被告嗣後亦未至原告診所矯正，緣何欠款5餘
    元之說等語，資為抗辯。並聲明：原告之訴駁回。
三、法院之判斷：
  ㈠原告主張兩造間於106年10月間成立醫療契約，約定由原告為
    被告進行牙齒矯正，被告同意支付報酬10萬元，於106年10
    月14日支付訂金1萬元後，被告陸續接受專業矯正治療程序
    ，尚餘57,000元醫療費用未給付等情，業據原告提出被告矯
    正治療表為據，被告並未爭執該證據之真正性，然否認有給
    付醫療費用之義務，並以前詞置辯。
  ㈡兩造間成立醫療契約：
　　按當事人互相表示意思一致者，無論其為明示或默示，契約
    即為成立；稱委任者，謂當事人約定，一方委託他方處理事
    務，他方允為處理之契約，民法第153條第1項、第528條分
    別定有明文。查兩造間之矯正治療表明確記載被告在原告診
    所內所進行之牙齒矯正進度、各次診療日期、診療部位及部
    分繳款金額，核與原告主張被告委託原告進行牙齒矯正之醫
    療行為、兩造約定醫療費用總額為10萬元及被告各次進行診
    療行為有按次支付部分費用等情相符，足認兩造間就被告委
    託原告進行牙齒矯正之醫療行為及醫療費用總額10萬元之契
    約必要之點已有契約合意，兩造成立牙齒矯正之醫療契約，
    由原告進行牙齒矯正之醫療行為，被告則應依約支付醫療行
    為之報酬，甚為明確。被告僅以兩造未簽署正式之書面契約
    否認兩造間之契約存在，洵不足採。
  ㈢又報酬縱未約定，如依習慣或依委任事務之性質，應給與報
    酬者，受任人得請求報酬；受任人應受報酬者，除契約另有
    訂定外，非於委任關係終止及為明確報告顛末後，不得請求
    給付；委任關係，因非可歸責於受任人之事由，於事務處理
    未完畢前已終止者，受任人得就其已處理之部分，請求報酬
    ；當事人之任何一方，得隨時終止委任契約，民法第547條
    、第548條、第549條第1項亦有明文。查原告主張被告於108
    年9月21日接受牙齒矯正診療後，已完成牙套矯正，僅剩拿
    掉牙套之階段，即拒絕支付剩餘報酬57,000元，且未再回診
    完成拿掉牙套診療程序，業據提出前開矯正治療表為據，則
    原告以起訴狀送達被告（即110年9月7日）作為終止委任契
    約之意思表示，並訴請被告支付醫療費用報酬餘額57,000元
    ，核屬有據。被告雖以原告尚未完成醫療行為，且已逾2年
    短期時效，其無支付報酬之義務為由置辯，惟兩造間之醫療
    契約並無報酬給付日期之約定，依前開說明，應於醫療行為
    完成或終止時，原告始得向被告請求委任報酬，而本件兩造
    間之醫療委任契約既經本件起訴狀送達而終止，則原告醫療
    費用報酬請求權於斯時即110年9月7日終止後始處於得行使
    之狀態，顯無被告所稱罹於時效之情形，故被告拒絕給付醫
    療報酬，並無理由。
  ㈣末按遲延之債務，以支付金錢為標的者，債權人得請求依法
    定利率計算之遲延利息。給付無確定期限者，債務人於債權
    人得請求時，經其催告而未為給付，自受催告時起，負遲延
    責任。其經債權人起訴而送達訴狀，或依督促程序送達支付
    命令，或為其他相類之行為者，與催告有同一之效力。應付
    利息之債務，其利率未經約定，亦無法律可據者，週年利率
    為百分之5 ，民法第233條第1項、第229條第2項及第203條
    分別定有明文。本件原告請求被告給付之委任報酬，係以支
    付金錢為標的，且無確定期限及約定利率，故原告請求被告
    給付自起訴狀繕本送達翌日即110年9月8日起至清償日止，
    按週年利率百分之5計算之利息，併應准許。
四、綜上所述，原告依民法第548條規定提起本訴訟，請求被告
    給付報酬57,000元，及自起訴狀繕本送達翌日即110年9月8
    日起至清償日止，按週年利率百分之5計算之利息，為有理
    由。
五、本件事證已臻明確，兩造其餘之攻擊防禦方法及所提證據，
    於判決結果不生影響，爰不一一論列，併此敘明。
六、本件原告勝訴部分係適用小額訴訟程序所為被告敗訴之判決
    ，依民事訴訟法第436條之20，應依職權宣告假執行。
七、本件係小額訴訟事件，依民事訴訟法第436條之19第1項規定
    ，確定本件訴訟費用額為第一審裁判費1,000元，由被告負
    擔。
中　　華　　民　　國　　111 　年　　1 　　月　　27　　日
                  臺灣新北地方法院板橋簡易庭
                        法  官  陳怡親
以上正本係照原本作成。
如不服本判決，應於送達後20日內，向本院提出上訴狀，並表明
上訴理由（上訴理由應表明一、原判決所違背之法令及具體內容
。二、依訴訟資料可認為原判決有違背法令之具體事實。），如
於本判決宣示後送達前提起上訴者，應於判決送達後20日內補提
上訴理由書（須附繕本），如未於上訴後20日內補提合法上訴理
由書，法院得逕以裁定駁回上訴。
中　　華　　民　　國　　111 　年　　1 　　月　　27　　日
                        書記官  劉芷寧